【裁判字號】    98,上訴,389
【裁判日期】    980325
【裁判案由】    偽造文書等
【裁判全文】
臺灣高等法院臺中分院刑事判決         98年度上訴字第389號
上  訴  人  臺灣彰化地方法院檢察署檢察官
被      告  丙○○
                    8弄5號
上列上訴人因被告偽造文書等案件，不服臺灣彰化地方法院97年
度訴字第2964號，中華民國97年12月10日第一審判決（起訴案號
：臺灣彰化地方法院檢察署97年度偵字第7299號），提起上訴，
本院判決如下：
    主  文
原判決撤銷。
丙○○行使偽造私文書，足以生損害於他人，處有期徒刑參月，
如易科罰金，以新臺幣壹仟元折算壹日。偽造如附表所示「甲○
○」之署押壹枚沒收。又意圖為自己不法之所有，以詐術使人將
本人之物交付，未遂，處有期徒刑貳月，如易科罰金，以新臺幣
壹仟元折算壹日。應執行有期徒刑肆月，如易科罰金，以新臺幣
壹仟元折算壹日。緩刑貳年，緩刑期間付保護管束。偽造如附表
所示「甲○○」之署押壹枚沒收。
    事  實
一、丙○○因需錢孔急，(一)竟意圖為自己不法之所有，而基於行
    使偽造私文書及詐欺取財之犯意，於民國97年5月10日下午5
    時30分許，在友人甲○○位於彰化縣埤頭鄉○○村○○路14
    7巷61號之2樓房間內，未經甲○○之同意，即擅自拿取其皮
    包內之富邦銀行信用卡（卡號為0000000000000000號）1 張
    ，旋於同日晚間6 時28分許，至雲林縣莿桐鄉○○路75之11
    號之「天下通信行」，向不知情之店員購買價格為新臺幣（
    下同）10,350元之 LG牌 KF510型全新手機1支（手機序號：
    000000000000000 號）及其全套配件，並出示行使上開信用
    卡，佯裝其為該信用卡之合法持卡人，使該不知情之店員因
    此陷於錯誤，誤認係甲○○本人持卡消費，乃先使用該信用
    卡列印出簽帳單，交由丙○○偽造「甲○○」之簽名1 枚於
    該簽帳單上（如附表所示），丙○○再將該偽造甲○○名義
    確認消費金額之簽帳單私文書，交還予該不知情之店員核對
    而行使之，而詐得上開財物，並足生損害於甲○○、天下通
    信行及富邦銀行對於客戶使用信用卡消費資料管理之正確性
    。(二)丙○○於上開刷卡消費得手後，在尚未離去之際，另基
    於詐欺取財之犯意，於同日晚間6 時46分許，又向該不知情
    之店員出示上開信用卡，欲以同一方式刷卡購買同一型號之
    另支手機，惟因信用卡未能連線成功，始未得逞。丙○○於
    詐得上開手機後，即於同日晚間6 時46分後之某時，將上開
    信用卡放回甲○○住處，並於同日晚間9 時許，至彰化縣田
    尾鄉○○路179之1號之「小藏精通訊行」，將該詐得之手機
    以3800元之價格，變賣予不知情之陳妤樺。嗣甲○○於同月
    底發現帳單金額有異後，經向警方報案始循線查獲上情。
二、案經彰化縣警察局芳苑分局報告臺灣彰化地方法院檢察署檢
    察官偵查起訴。
    理  由
壹、證據能力部分：
    按被告以外之人於審判外之陳述雖不符刑事訴訟法第 159條
    之 1至之4等4條之規定，而經當事人於審判程序同意作為證
    據，法院審酌該言詞陳述或書面陳述作成時之情況，認為適
    當者，亦得為證據；當事人、代理人或辯護人於法院調查證
    據時，知有刑事訴訟法第159條第1項不得為證據之情形，而
    未於言詞辯論終結前聲明異議者，視為有前項之同意，同法
    第159條之5定有明文。立法意旨在於傳聞證據未經當事人之
    反對詰問予以核實，原則上先予排除。惟若當事人已放棄反
    對詰問權，於審判程序中表明同意該等傳聞證據可作為證據
    ；或於言詞辯論終結前未聲明異議，基於尊重當事人對傳聞
    證據之處分權，及證據資料愈豐富，愈有助於真實發見之理
    念，且強化言詞辯論主義，使訴訟程序得以順暢進行，上開
    傳聞證據亦均具有證據能力。本案判決下列所引用之各該被
    告以外之人於審判外之陳述（包含書面陳述），性質上均屬
    傳聞證據，檢察官、被告、辯護人迄本院言詞辯論終結前，
    均未主張有刑事訴訟法第159條第1項不得為證據之情形，本
    院審認上開證據作成時之情況，認應無違法或不當情事，與
    本案待證事實間復具有相當之關聯性，以之作為證據應屬適
    當，依刑事訴訟法第 159條之5第2項之規定，均有證據能力
    ，合先敘明。
貳、實體部分：
一、訊據被告對於上開事實坦承不諱，核與證人甲○○、陳妤樺
    於警詢指述之情節相符；並有富邦銀行冒刷明細、持卡人爭
    議交易聲明書、消費者舊機回收表各1份、簽帳單照片1張及
    蒐證照片19張在卷可參。足認被告之自白與事實相符，可以
    採信。是本案事證明確，被告上開行使偽造私文書及詐欺之
    犯行堪予認定。
二、按信用卡之簽帳單，係持卡人向特約商店消費後簽持卡人姓
    名於其上，再由特約商店將該簽名聯取回，而該簽帳單之由
    持卡人簽名，係表示持卡人同意依據信用卡持卡人與發卡銀
    行間之合約條件，對其所購物品或所接受之服務，均應按簽
    帳單之消費金額，付款予發卡銀行。故持卡人於該簽帳單簽
    名其用意與票據背書相同，皆係對所簽之金額負責之意，故
    該簽帳單為刑法第210 條之私文書。核被告於事實欄一之(一)
    所為，係犯刑法第216條、第210條之行使偽造私文書罪，及
    同法第339條第l項之詐欺取財罪。其偽造甲○○之簽名（署
    押），進而偽造如附表所示之私文書，復持以行使，其偽造
    署押之低度行為，應為偽造私文書之高度行為所吸收，其偽
    造私文書之低度行為，則為行使之高度行為所吸收，均不另
    論罪。被告以一盜刷信用卡之行為，同時觸犯上開行使偽造
    私文書及詐欺取財二罪名，為想像競合，應從較重之行使偽
    造私文書罪處斷。核被告於事實欄一之(二)所為，係犯刑法第
    339 條第1項、第3項之詐欺取財未遂罪。被告已著手於詐欺
    取財犯行之實行而不遂，為未遂犯，爰依刑法第25條第2 項
    規定減輕其刑。按數行為於同時同地或密切接近之時地實施
    ，侵害同一之法益，各行為之獨立性極為薄弱，依一般社會
    健全觀念，在時間差距上，難以強行分開，在刑法評價上，
    以視為數個舉動之接續施行，合為包括之一行為予以評價，
    較為合理者，即屬接續犯，而為包括之一罪（最高法院86年
    臺上字第3295號判例、96年度臺上字第88號判決參照）。惟
    本件被告先於97年5月10日下午6時28分許，持被害人甲○○
    之信用卡，至天下通信行消費購買LG牌KF510型全新手機1支
    及全套配件，並在簽帳單上偽造「甲○○」之署名後交還予
    不知情的店員核對而行使，而詐得上開財物，其所為之偽造
    並行使偽造私文書及詐欺取財之犯行均已完成，其後被告又
    於同日下午6時46分許，欲以同樣方式購買另1手機，但因信
    用卡未能連線成功始未得逞，其雖尚未在簽帳單上偽簽「甲
    ○○」之署名而未構成偽造並行使偽造私文書罪，然被告再
    次持被害人之信用卡交予不知情之店員過卡，已達詐欺取財
    著手之程度，是雖未能取得財物，仍屬詐欺取財未遂。又被
    告先後2次持被害人之信用卡欲消費，時間已相隔約18分鐘
    ，衡以一般消費均係選購商品完畢後始一併付款之情狀，然
    本案被告先後2次持信用卡欲消費，由其犯行過程觀之，顯
    非出於偽造並行使偽造私文書及詐欺取財之單一決意，且先
    後2次犯行亦非難以分開，應無接續犯之適用。是被告上開
    二次所犯罪名，犯意各別，行為互殊，應予分論併罰。
三、原審認被告犯行事證明確，予以論罪科刑，固非無見，惟查
    ：被告前後二次之行為，其犯意各別，應分論併罰，已如上
    述，乃原判決認被告第二次所為詐欺取財未遂部分，應與詐
    欺取財既遂行為屬包括一罪，不再論以未遂，即有不當。檢
    察官執此提起上訴，為有理由，自應由本院將原判決撤銷改
    判。爰審酌被告未有犯罪前科，有臺灣高等法院被告前案紀
    錄表1份在卷可按，素行良好；其因一時缺錢，不思以正當
    方法籌措金錢，卻擅自取走被害人甲○○之信用卡冒名刷用
    ，並詐得財物予以變現花用，而損及被害人甲○○、天下通
    信行及富邦銀行對於客戶使用信用卡消費資料管理之正確性
    ，所為實有可議；惟念及被告於犯後坦承犯行，並與被害人
    甲○○達成調解，賠償被害人甲○○所受損害，有彰化縣竹
    塘鄉調解委員會調解書1份在卷可稽（原審卷第27頁），犯
    後態度良好等一切情狀，分別量處如主文第2項所示之刑，
    並諭知易科罰金之折算標準，並定其應執行之刑。末查被告
    未曾因故意犯罪而受有期徒刑以上刑之宣告，有上開臺灣高
    等法院被告前案紀錄表在卷可參，其因一時失慮致觸犯刑章
    ，並於犯後坦承犯行，賠償被害人所受損害，犯後態度良好
    ，其歷經此偵、審程序及刑之宣告，應知所警惕，信無再犯
    之虞。本院因認上開對其所宣告之刑，以暫不執行為適當，
    爰依刑法第74條第1項第1款規定，宣告緩刑2年，並依同法
    第93條第1項規定付保護管束，以促其鞭策自我，用啟自新
    。被告於附表簽帳單上所偽造「甲○○」之署押1枚，應依
    刑法第219條規定，不問屬於犯人與否，予以宣告沒收。至
    於上開簽帳單本身，因已提出於特約商店，而非屬被告所有
    之物，自不得沒收，併此敘明。
據上論斷，應依刑事訴訟法第369條第1項前段、第364條、第299
條第1項前段，刑法第216條、第210條、第339條第1項、第3項、
第55條、第25條第2項、第41條第1項前段、第51條第5款、第74
條第1項第1款、第93條第1項、第219條，刑法施行法第1條之1第
1項、第2項前段，判決如主文。
本案經檢察官乙○○到庭執行職務。
中    華    民    國    98    年    3     月    25    日
            刑事第七庭    審判長法  官  林  榮  龍
                                法  官  江  錫  麟
                                法  官  張  惠  立
上列正本證明與原本無異。
行使偽造私文書部分得上訴。
詐欺取財未遂部分不得上訴。
如不服本判決應於收受送達後十日內向本院提出上訴書狀，其未
敘述上訴理由者，並得於提起上訴後十日內向本院補提理由書 (
均須按他造當事人之人數附繕本)「切勿逕送上級法院」。
                                書記官  陳  慈  傳
中    華    民    國    98    年    3     月    27    日
附錄：本案論罪科刑法條全文
中華民國刑法第216條
行使第 210 條至第 215 條之文書者，依偽造、變造文書或登載
不實事項或使登載不實事項之規定處斷。
中華民國刑法第210條
偽造、變造私文書，足以生損害於公眾或他人者，處 5 年以下有
期徒刑。
中華民國刑法第339條
意圖為自己或第三人不法之所有，以詐術使人將本人或第三人之
物交付者，處5年以下有期徒刑、拘役或科或併科1千元以下罰金
。
以前項方法得財產上不法之利益或使第三人得之者，亦同。
前二項之未遂犯罰之。
附表：被告於簽帳單上偽造署押之情形
 ┌──┬────┬────────┬───────┬──────┐
 │編號│ 日 期  │偽造署押情形    │金額（新臺幣）│備       註 │
 ├──┼────┼────────┼───────┼──────┤
 │ 1  │97年5月 │被告於前揭時間，│10,350元      │彰化縣警察局│
 │    │10日18時│在特約商店天下通│              │芳苑分局芳警│
 │    │28分    │訊行之信用卡簽帳│              │分偵字第0970│
 │    │        │單（調閱編號：92│              │013685號卷第│
 │    │        │000000000）上偽 │              │19頁照片參照│
 │    │        │造甲○○之簽名1 │              │            │
 │    │        │枚。            │              │            │
 └──┴────┴────────┴───────┴──────┘


司法院資訊處製作；財團法人民間司法改革基金會備份。
